【裁判字號】    98,訴,113
【裁判日期】    980609
【裁判案由】    請求賠償損害
【裁判全文】
臺灣彰化地方法院民事判決  98年度訴字第113號
原      告  丙○○
訴訟代理人  趙惠如律師
被      告  乙○
                        號4樓.
            甲○○
共      同
訴訟代理人  陳國華律師
複代理人    丁○○
上列當事人間請求賠償損害事件，本院於民國98年5月26日言詞
辯論終結，茲判決如下：
    主  文
被告應連帶給付原告新台幣壹佰肆拾貳萬肆仟貳佰柒拾玖元，及
自民國九十七年七月二十四日起至清償日止，按年息百分之五計
算之利息。
原告其餘之訴駁回。
訴訟費用由被告連帶負擔百分之五十七，餘由原告負擔。
本判決原告勝訴部分於原告以新台幣肆拾捌萬元為被告供擔保後
，得假執行；但被告以新台幣壹佰肆拾貳萬肆仟貳佰柒拾玖元為
原告預供擔保，得免為假執行。
原告其餘假執行之聲請駁回。
    事實及理由
一、原告起訴主張：
 (1)被告乙○為彰化縣彰化市○○路○段66號「慶豐牛排專賣店」
   之負責人，被告甲○○為該店店長，均負責該店之經營。被
   告二人均明知應妥善處理該店調理食物所產生之油污，並應
   保持該店騎樓之潔淨，以提供消費者安全之消費環境，詎竟
   皆疏於注意該店騎樓地面之雜物清除孔已滿溢油污，致騎樓
   地板濕滑，而未適時清潔處理，適原告於民國96年9月10日晚
   間7時許，前往該店用餐時，因踩踏騎樓之油污而滑倒，受有
   腰椎挫傷併椎間盤移位及神經壓迫、臀部挫傷、雙手腕挫傷
   等傷害。被告上開業務過失傷害犯行，業經貴院刑事庭以97
   年度易字第1194號判決拘役伍拾伍日確定在案。爰依民法第
   184條第1項前段、185第1項前段、193條第1項、195條第1項
   之規定，請求被告賠償如下：
   1.醫療費用：支出新台幣（下同）46,849元。
   2.增加生活上需要部分：原告購買腳墊、護具等器材及往返
     醫院計程車費用支出90,556元。
   3.減少勞動能力之損失部分：
     原告所受之傷害，核屬於勞工保險條例第53條規定第13級
     之殘廢等級，減少勞動能力達23.07%，目前勞工基本工資
     每月為17,280元，是原告因受傷受傷減少勞動能力之年損
     害額度為47,837元，又原告受傷時為35歲，其本可繼續工
     作至65歲退休，共計30年之勞動損失，此部分損失1,435,
     110元，依霍夫曼計算法一次給付金額，扣除中間利息後為
     871,645元。
   4.精神慰撫金：
     本件原告受到嚴重之傷害，無法彎腰自己洗頭、負重，無
     法持鍋鏟炒菜、無法久坐及久站，鎮日坐立難安，下背疼
     痛不已，嚴重影響原告之工作及生活，因疼痛難當，已衍
     生至精神疾病，故就此非財產上之損害，爰請求被告給付
     精神慰撫金1,500,000元。
     爰依法提起本訴，並聲明：被告應連帶給付原告2,509,050
     元，及自起訴狀繕本送達翌日起至清償日止，按年息5%計
     算之利息；願供擔保，請准宣告假執行。
二、被告則以：
  (1)就原告提出96年11月1日台灣大車隊計程車費200元、阿瘦皮
    鞋訂鞋憑單3,666元、興奇科技股份有限公司備長竹炭可調
    式腳墊790元、以及向台新醫療器材行購買護具、電熱毯共
    4,500元等之增加生活上之費用總計為9,156元無意見。惟原
    告請求因購買NATIONAL騎馬機T-6442壹台46,000元之運動用
    品，因無法提出相關醫療院所之文件以證明有購買之必要性
    ，且原告所就診之大型醫療院所皆可安排後續復健醫療設施
    ，且相關費用皆有健保給付，何須再自行購買高額之運動器
    材，故原告就此部分之請求，應舉證證明此等支出與受傷間
    有何因果關係，否則此部份之請求，即屬無據。
  (2)就增加勞動力之損失部分：
    就彰化基督教醫院之鑑定報告書上載稱：「96年10月16日於
    彰化基督教醫院安排神經傳導檢查證實為第五腰椎神經壓迫
    」等語，顯見上揭鑑定報告認為原告有第五腰椎神經壓迫之
    情形，係因原告先前於該院所治療時檢查所得，於本次鑑定
    中則未進行身體檢查，倘若如此，則此項鑑定有關身體檢查
    欄所載情事，既非基於鑑定當時檢查所得，則不能認為係原
    告目前身體狀況所為之鑑定結果，自非可憑。況「第五腰椎
    神經壓迫」即一般所謂椎間盤突出，此為現代人之文明病症
    之一，舉凡久站、久坐或有運動傷害者，均可能罹患此病，
    故原告此等傷勢是否係因系爭受傷所致，非無疑慮，此應由
    原告舉證證明之。又依鑑定報告第七點關於鑑定結果，應非
    可採，蓋依鑑定報告所載原告身體之狀況觀之，原告左大趾
    伸展肌力為4分（正常值為5分），彎曲肌力為正常值之5分
    ，兼以原告在日常生活功能上係屬正常，是否能認原告有喪
    失勞動能力之情事，尚有可疑，且依原告自述其為「鞋類五
    金行負責人」，勞力需求為輕度，則其既非從事勞動能力之
    人，縱其有神經壓迫之情事，亦無減損「勞動」能力之情事
    ，則原告以之請求減少勞動能力之賠償，顯無依據。
  (3)被告對造成原告受傷雖應負全部責任，惟原告請求之精神慰
    撫金顯然過高，應予酌減等語，資為抗辯，並聲明：原告之
    訴駁回；願供擔保，請准宣告免為假執行。
三、法院之判斷：
  (1)原告主張於上揭時地，被告未妥善處理其所經營牛排館所產
    生之油污，致騎樓地板濕滑，原告因而滑倒，受有腰椎挫傷
    併椎間盤移位及神經壓迫、臀部挫傷、雙手腕挫傷等傷害之
    事實，業據其提出診斷證明書為證，且為被告所不爭執，堪
    信為真正。
  (2)按因故意或過失，不法侵害他人之權利者，負損害賠償責任
    ；數人共同不法侵害他人之權利者，連帶負損害賠償責任；
    不法侵害他人之身體或健康者，對於被害人因此喪失或減少
    勞動能力或增加生活上之需要時，應負損害賠償責任；不法
    侵害他人之身體、健康、名譽、自由、信用、隱私、貞操，
    或不法侵害其他人格法益而情節重大者，被害人雖非財產上
    之損害，亦得請求賠償相當之金額。民法第184條第1項、第
    185條第1項、第193條第1項、第195條第1項分別定有明文。
    本件原告確受有損害，則原告請求被告應負過失侵權行為之
    連帶損害賠償責任，於法即無不合。茲就其請求之准否，分
    別審酌如下：
    1.醫療費用：原告主張其支出醫療費用46,849元，業據提出
      醫療費用收據影本在卷為證，且為被告所不爭執，堪信屬
      實。
    2.增加生活上需要費用：原告主張支出計程車費200元、氣
      墊鞋3,666元、可調式腳墊790元及護具、電熱毯4,500元
      ，業據其提出收據影本為證，且為被告所不爭執，應予准
      許。惟原告購買騎馬機支出46,000元部分，被告否認此為
      必要之費用，原告亦未舉證證明有購買騎馬機之必要，其
      此部分請求，即無理由，應予駁回。
    4.勞動能力減少部分：
      原告因本件受傷，經本院囑託彰化基督教醫院鑑定結果，
      證實為第五腰椎神經根壓迫、臀部肌肉萎縮，喪失勞動能
      力23.07%，有該院九十八彰基院字第098030323號鑑定報
      告在卷可稽。查原告為60年7月3日出生，96年9月10日受
      傷時，年齡為36歲又2個月，離65歲退休，尚可工作28年
      10個月，以基本工資17,280元計算，原告減少勞動能力
      23.07%，其所受損害為868,274元[207360*17.00000000（
      此為應受扶養28年之霍夫曼係數）+207360*0.83*（18.00
      000000-00.00000000）]*23.07%=868274（小數點以下四
      捨五入）】。
    5.非財產上之損害：原告受有腰椎挫傷併椎間盤移位及神經
      壓迫、臀部挫傷、雙手腕挫傷等傷害，因而致第五腰椎神
      經根壓迫、臀部肌肉萎縮，喪失勞動能力23.07%，堪認其
      身心上確實受有相當之痛苦，是其依民法第195條第1項之
      規定，請求被告賠償非財產上損害，自屬有據。本院審酌
      兩造之身份、地位、經濟情況，以及原告所受傷害之程度
      ，認為原告請求被告賠償非財產上損害150萬元，核屬過
      高，應以50萬元為適當。
    6. 綜上，原告得請求被告賠償之金額合計為1,424,279元。
四、從而，原告基於侵權行為之法律關係，請求被告連帶給付
    1,424,279元，及自起訴狀繕本送達被告翌日即97年7月24
    日起至清償日止，按年息5%計算之法定遲延利息，為有理由
    ，應予准許，逾此部分之請求，則無理由，應予駁回。
五、兩造均陳明願供擔保聲請宣告假執行或免為假執行，經核於
    原告勝訴部分，於法均無不合，爰分別酌定相當擔保金額宣
    告之。至於原告敗訴部分，其假執行之聲請，已失所附麗，
    應併予駁回。
六、本件事證已臻明確，兩造其餘主張陳述及舉證，經審酌與判
    決結果不生影響，爰不另一一論述，附此敘明。
七、訴訟費用負擔之依據：民事訴訟法第79條、第85條第2項。
中    華    民    國    98    年    6     月    9     日
                  民事第二庭    法  官  施錫揮
以上正本係照原本作成。
如對判決上訴，應於判決送達後20日內向本院提出上訴狀。
中    華    民    國    98    年    6     月    9     日
                                書記官  蕭秀吉


司法院資訊處製作；財團法人民間司法改革基金會備份。
